臺灣高等法院高雄分院刑事判決　　　　　　　　　　　九十年度上訴字第六三二號
　　上　訴　人　台灣屏東地方法院檢察署檢察官
　　上　訴　人
　　即　被　告　丙○○
　　　　　　　　丁○○
　　共　　　同
　　上　訴　人
　　即　被　告　己○○
右上訴人因被告偽造文書案件，不服臺灣屏東地方法院八十七年度訴字第八八九號中
華民國九十年一月三十一日第一審判決（起訴案號：臺灣屏東地方法院檢察署八十五
年度偵字第七四七０號），提起上訴，暨移送併辦（併辦案號：臺灣屏東地方法院檢
察署九十年度偵字第六二０二號），本院判決如左：
      主  文
原判決撤銷。
丙○○、丁○○共同連續行使偽造私文書，足以生損害於公眾及他人，各處有期徒刑
肆月，如易科罰金，均以參佰元折算壹日。
己○○共同行使偽造私文書，足以生損害於公眾及他人，處有期徒刑貳月，如易科罰
金，以參佰元折算壹日。
乙○○出庚大鼎實業股份有限公司股份伍拾萬股予陳郭秀滿、壹佰萬股予丙○○、貳
仟參佰股予黃坤益之股份轉庚書上乙○○署押及甲○○出庚大鼎實業股份有限公司股
份貳拾萬參千貳佰伍拾肆股予丁○○、陸拾萬玖仟捌佰拾玖股予丙○○、捌萬陸仟玖
佰貳拾肆股予許財富、貳萬捌仟伍佰玖拾股予陳強、伍拾萬玖仟參佰零參股予陳郭秀
滿、壹拾肆萬零陸拾貳股予黃坤益、壹萬肆仟貳佰玖拾伍股予黃不纏、陸萬伍仟陸佰
拾參股予陳富源、陸萬伍仟陸佰拾參股予陳富君、伍仟柒佰拾捌股予何許美華、伍仟
陸佰陸拾肆股予李順天、參仟零玖股予李美卿、貳仟肆佰貳拾柒股予林燕昌、參仟捌
佰玖拾肆股予沈數鳳、壹仟柒佰柒拾股予洪崑能、壹仟柒佰柒拾股予范秀鳳、壹仟柒
佰柒拾股予邱建榮、伍萬壹仟玖佰肆拾柒股予洪平、參萬玖仟伍佰參拾玖股予鍾明喜
、捌仟伍佰陸拾肆股予己○○、壹萬肆仟貳佰玖拾伍股予陳進財、貳萬伍仟零壹拾陸
股予蔡前生、肆萬貳仟零肆拾肆股予潘清隆、甲○○出庚大鼎投資開發股份有限公司
股份伍拾萬股予丁○○之股份轉庚書上甲○○署押均沒收。
      事  實
一、乙○○原為大鼎實業股份有限公司（設屏東縣萬丹鄉○○路一九六號，下稱大鼎
    公司）董事長，嗣於八十四年四月間改由丙○○擔任董事長，丁○○則為大鼎公
    司總經理，己○○為大鼎公司稽核人員，負責該公司財務工作。丙○○因認乙○○前擔任董事長期間積欠公司款項，為確保大鼎公司債權，丙○○、丁○○、己○○即共同基於偽造文書及行使之犯意聯絡，於八十四年六月二十二日，在大鼎
    公司，令不知情之會計陳美倫偽造乙○○出庚一百萬股予丙○○之股份轉庚書及
    出庚五十萬股予陳郭秀滿之股份轉庚書，並分別在股份轉庚書上偽簽乙○○署押
    及盜用乙○○放置大鼎公司印章蓋用印文。再持該偽造之股份轉庚書向經濟部商
    業司申請變更登記，致使經濟部商業司承辦公務員分別在職務上所掌之簿冊公文
    書上，登記股份增減之不實事項，足以生損害於乙○○及經濟部商業司管理監督
    之正確性。丙○○、丁○○又基於上開偽造文書及行使之概括犯意聯絡，於八十
    四年七月十七日，在大鼎公司，令不知情之會計陳美倫偽造乙○○之姊甲○○分
    別出庚二十萬三千二百五十四股予丁○○、六十萬九千八百十九股予丙○○、八
    萬六千九百二十四股予許財富、二萬八千五百九十股予陳強、五十萬九千三百零
    三股予陳郭秀滿、十四萬零六十二股予黃坤益、一萬四千二百九十五股予黃不纏
    、六萬五千六百十三股予陳富源、六萬五千六百十三股予陳富君、五千七百十八
    股予何許美華、五千六百六十四股予李順天、三千零九股予李美卿、二千四百二
    十七股予林燕昌、三千八百九十四股予沈數鳳、一千七百七十股予洪崑能、一千
    七百七十股予范秀鳳、一千七百七十股予邱建榮、五萬一千九百四十七股予洪平
    、三萬九千五百三十九股予鍾明喜、八千五百六十四股予己○○、一萬四千二百
    九十五股予陳進財、二萬五千零十六股予蔡前生及四萬二千零四十四股予潘清隆
    之股份轉庚書，並分別在股份轉庚書上偽簽甲○○署押及盜用甲○○放置大鼎公
    司印章蓋用印文，再向上開其他不知情之受庚人表示該股份係暫放寄存受庚人名
    下，使上開不知情之受庚人簽名於股份轉庚書。隨後即持上開偽造之股份轉庚書
    向經濟部商業司申請變更登記，致使經濟部商業司承辦公務員分別在職務上所掌
    之簿冊公文書上，登記股份增減之不實事項，足以生損害於甲○○及經濟部商業
    司管理監督之正確性。八十四年七月二十五日，丙○○、丁○○在大鼎公司，令
    不知情之會計陳美倫偽造甲○○出庚大鼎投資開發股份有限公司股份五十萬股予
    丁○○之股份轉庚書，並在股份轉庚書上偽簽甲○○署押及盜用甲○○放置大鼎
    公司印章蓋用印文，再持上開偽造之股份轉庚書向經濟部商業司申請變更登記，
    致使經濟部商業司承辦公務員分別在職務上所掌之簿冊公文書上，登記股份增減
    之不實事項，足以生損害於甲○○及經濟部商業司管理監督之正確性。八十四年
    十月間，丙○○、丁○○在大鼎公司，令不知情之會計陳美倫偽造乙○○出庚二
    千三百股予黃坤益之股份轉庚書，並在股份轉庚書上偽簽乙○○署押及盜用乙○○放置大鼎公司印章蓋用印文。再持該偽造之股份轉庚書向經濟部商業司申請變
    更登記，致使經濟部商業司承辦公務員分別在職務上所掌之簿冊公文書上，登記
    股份增減之不實事項，足以生損害於乙○○及經濟部商業司管理監督之正確性。
二、案經乙○○及甲○○訴由臺灣屏東地方法院檢察處檢察官偵查起訴。
      理  由
一、訊據上訴人即被告（下稱被告）丙○○、丁○○、己○○均矢口否認有右揭犯行
    ，被告丙○○、丁○○辯稱因乙○○積欠公司債務，而乙○○股份均已自行移轉
    殆盡，乙○○乃同意將代為處理之甲○○股份暫時移轉由各股東均分承受，以維
    公司債務之確保等語，被告己○○則辯稱其奉派至大陸工作，並未參與等語。
二、經查：
    (一)告訴人乙○○在大鼎公司之股份及告訴人甲○○在大鼎公司、大鼎投資開發股
      份有限公司之股份分別於右揭時間，由不知情之會計陳美倫填寫股份轉庚書後
      ，分別在其上簽署乙○○、甲○○署押及蓋用乙○○、甲○○放置大鼎公司印
      章，再持上開偽造之股份轉庚書向經濟部商業司申請變更登記，使經濟部商業
      司承辦公務員分別在職務上所掌之簿冊公文書上，登記股份增減之事項等事實
      ，有股份轉庚書及稅單附卷可稽（見偵查卷第四二～五四頁、第二０四頁、第
      一二五頁），並經本院向經濟部調閱大鼎公司登記案卷足憑。
    (二)被告丙○○、丁○○固辯稱因乙○○積欠公司債務，而乙○○股份均已自行移
      轉殆盡，乙○○乃同意將代為處理之甲○○股份暫時移轉由各股東均分承受，
      以維公司債務之確保等語。然告訴人乙○○、甲○○未同意移轉股份之情，既
      經告訴人乙○○、甲○○指訴甚詳，且被告己○○於偵查中供稱：「丙○○開
      完會後，說李某積欠公司之債，以其名下及甲○○名下股份清償」等語（見偵
      查卷第一三四頁反面），另證人即股份受庚人黃坤益於偵查中證稱：「（問：
      八十四年間乙○○或甲○○有將股權移轉予你？）有，但我不知是乙○○或甲○○名下。（問：股權為何？）二千三百股。（問：是於何種原因受庚該股份
      ？）是因幫公司處理一些事情。（問：你有無與他二人談及股權移轉問題？）
      均無。（問：你如何受庚上開股份？）是丙○○與丁○○要我受庚．．．」等
      語（見偵查卷第一一四頁反面、第一一五頁），再證人陳強、陳富源、邱建榮
      、許財富、李美卿、沈數鳳、李順天、洪昆能、在原審亦分別結證稱不知乙○○、甲○○股份是否要移轉，因公司稱僅係暫時寄放，乃依公司指示在股份轉
      庚書上簽名等語明確（見原審卷第一三八頁反面～第一三九反面、第一七五頁
      反面～第一七六頁反面、第一七七頁反面～第一七八頁反面）。再被告丙○○
      、丁○○並不否認與乙○○等人，於八十四年十月三日在高雄市國賓飯店商談
      ，而參以談話內容，被告丙○○、丁○○復未否認擅自移轉股份之情，有會談
      錄音紀錄卷可佐（見偵查卷第九三～一０一頁）。此外被告丙○○及丁○○就
      乙○○自行移轉股份及同意移轉甲○○股份一節，復未能舉證證明，被告丙○○及丁○○上開所辯，即無足採。
    (三)被告被告己○○則辯稱其奉派至大陸工作，並未參與等語，固據其提出護照為
      證。然被告己○○於調查局及偵查均供稱有承辦過大鼎公司乙○○及甲○○股
      權轉庚事務等語（見偵查卷第十八頁反面、第八十五頁反面、第一三五頁正、
      反面），另證人宋怡惠在調查局證稱其係自八十四年七月一日起接辦乙○○及
      甲○○股權轉庚事務，之前係由被告己○○接辦等語（見偵查卷第八十三頁反
      面），證人陳美倫在原審亦證稱被告己○○至大陸前，有交代辦理股權移轉之
      事等語（見原審卷第六十六頁）。再參以被告己○○之護照所示，被告己○○
      係於八十四年六月二十九日出境，至同年八月十二日入境，同年九月五日出境
      ，至同年十一月十五日入境。被告己○○於八十四年六月二十二日，在大鼎公
      司令不知情之會計陳美倫偽造乙○○出庚一百萬股予丙○○之股份轉庚書及出
      庚五十萬股予陳郭秀滿之股份轉庚書，並分別在股份轉庚書上偽簽乙○○署押
      及盜用乙○○放置大鼎公司印章蓋用印文。再持該偽造之股份轉庚書向經濟部
      商業司申請變更登記，即可認定。被告己○○上開所辯，顯係事後卸責之詞，
      不足採信。
    (四)再參酌被告丙○○、丁○○與乙○○於八十四年十月三日在高市國賓飯店協議
      相關債務之事，又證人胡明治證稱：「八十五年三月初．．．不詳之男子．．
      ．要我找乙○○對帳．．．當時說沒錢沒關係，只要把股權轉庚書蓋出來就好
      。」等語（見偵查卷第十七、十八頁），證人何錦宏證稱：「（八十六年間打
      電話）叫他（指乙○○）要出面協調（大鼎）債務之事。」等語，苟乙○○已
      同意被告轉庚股份抵償債務，當無仍迭生衝突之理。再被告丙○○與乙○○、
      甲○○於八十九年二月十日簽訂協議書，其中第四條及第六條亦約定被告丙○○應查明原屬乙○○、甲○○股份之流向，有協議書在卷可稽（見原審卷第二
      二九頁）。凡此上開間接之事實，均足間接證明乙○○並未同意移轉股權。
    (五)至檢察官於八十六年三月十九日依法搜索大鼎公司，固未查扣乙○○及甲○○
      印章，然檢察官依法搜索大鼎公司已時隔約二年，並在乙○○、甲○○提出本
      件告訴後，則未查扣乙○○及甲○○印章，亦無從據以認被告無盜用印文犯行
      。再乙○○固於八十四年六月十七日出具股份轉庚證書，載明轉庚股份一百五
      十萬股予戊○○，有股份轉庚證書附卷足憑（見原審卷第三十一頁），但乙○○既否認同意轉庚一百萬股予被告丙○○及轉庚五十萬股予陳郭秀滿，被告復
      未能證明乙○○已同意轉庚一節，被告令不知情會計陳美倫偽造乙○○股份轉
      庚書，再持以登記，被告即成立行使偽造私文書等犯行。
    綜上所述，被告丙○○、丁○○、己○○偽造股份轉庚書後辦理登記而行使，事
    證明確，犯行堪以認定。
三、核被告利用不知情之成年會計陳美倫偽造股份轉庚書，並於其上冒簽乙○○、甲○○署押及盜蓋二人印章後，再持向經濟部商業司申請變更登記，致使經濟部商
    業司承辦公務員分別在職務上所掌之簿冊公文書上，登記股份增減之不實事項，
    足以生損害於乙○○、甲○○及經濟部商業司管理監督之正確性，所為係犯刑法
    第二百十六條、第二百十條、第二百十四條之罪。被告丙○○、丁○○間，有犯
    意之聯絡及行為之分擔，皆為共同正犯，被告己○○與被告丙○○、丁○○間，
    就八十四年六月二十二日之犯行，亦有犯意之聯絡及行為之分擔，為共同正犯。
    被告三人利用不知情之陳美倫犯罪，為間接正犯。被告丙○○、丁○○多次行使
    偽造私文書、使公務員登載不實之犯行，均時間緊接，方法相同，觸犯構成要件
    相同之罪名，顯各係基於概括犯意為之，應各依連續犯之規定，論以一罪。被告
    所犯行使偽造私文書與使公務員登載不實罪間，有方法結果之牽連關係，應從一
    重之行使偽造私文書罪論處。至被告盜用印文及偽造署押，均為偽造私文書之一
    部，而被告偽造私文書後持以行使，偽造之行為為行使所吸收，故均不另論罪。
四、原審以被告罪證明確，予以論罪科刑，固非無見，惟查：(一)被告己○○僅於八十
    四年六月二十二日，與被告丙○○、丁○○共犯行使偽造私文書等罪，原審判決
    認被告三人連續行使偽造私文書，尚有未洽。(二)被告丙○○、丁○○於八十四年
    七月二十五日，在大鼎公司令不知情之會計陳美倫偽造甲○○出庚大鼎投資開發
    股份有限公司股份五十萬股予被告丁○○之股份轉庚書，再持以登記之事實，原
    審未及論及，此部分即有疏漏。檢察官上訴意旨指摘原判決量刑過輕，被告上訴
    意旨辯稱未犯罪，雖均無理由，但原判決既有上述可議之處，自應由本院撤銷改
    判。爰審酌被告丙○○未曾犯罪，被告己○○未曾受有期徒刑以上刑之宣告，有
    台灣高等法院被告全國前案紀錄表在卷足憑，素行良好，因與乙○○有債務糾紛
    ，一時失慮，致有行使偽造私文書犯行，犯後亦已與乙○○、甲○○達成協議，
    獲取諒解，已經乙○○於本院九十一年五月二十七日調查中陳明，並有甲○○陳
    報狀一紙附本院卷可稽等一切情狀，分別量處如主文所示之刑，並諭知易科罰金
    之折算標準。又如事實欄所載股份轉庚書上偽造乙○○及甲○○之署押均應依刑
    法第二百十九條之規定沒收。至扣案之乙○○印章四枚、戊○○印章一枚、丙○○印文一張、大鼎公司資料影本七十四張、正本五張、查核報告書二本及八十三
    、八十四年總分類帳二冊均與被告三人之犯罪無涉，且非違禁物，爰不予宣告沒
    收。
五、被告行為時，刑法第四十一條規定：「犯最重本刑為三年以下有期徒刑以下之刑
    之罪，而受六月以下有期徒刑或拘役之宣告，因身體、教育、職業或家庭之關係
    ，執行顯有困難者，得以一元以上三元以下折算一日，易科罰金。」然被告行為
    後，刑法第四十一條於九十年一月十日修正公布，並自同年月十二日生效，新刑
    法第四十一條第一項規定：「犯最重本刑為五年以下有期徒刑以下之刑之罪，而
    受六月以下有期徒刑或拘役之宣告，因身體、教育、職業或家庭之關係，執行顯
    有困難者，得以一元以上三元以下折算一日，易科罰金。但確因不執行所宣告之
    刑，難收矯正之效，或難以維持法秩序者，不在此限」。又刑法規定其中事關執
    行如易服勞役、易科罰金、易以訓誡、數罪併罰之定執行刑及緩刑等，均應適用
    新法，而不應適用舊法，無依刑法第二條第一項規定之適用（最高法院二十九年
    上字第五二五號判例參照）。是被告所犯本罪，自應依新法諭知易科罰金之折算
    標準。
據上論結，應依刑事訴訟法第三百六十九條第一項前段、第三百六十四條、第二百九
十九條第一項前段、刑法第二十八條、第五十六條、第二百十六條、第二百十四條、
第二百十條、第五十五條、二百十九條、第四十一條第一項，罰金罰鍰提高標準條例
第一條前段、第二條，判決如主文。
本案經檢察官沈紹嘉到庭執行職務。
中      華      民      國    九十一    年      九      月      十      日
                              臺灣高等法院高雄分院刑事第一庭
                                  審判長法官  曾永宗
                                        法官  邱永貴
                                        法官  郭玫利
右正本證明與原本無異。
如不服本判決應於收受本判決後十日內向本院提出上訴書狀，其未述上訴理由者，
並得於提起上訴後十日內向本院補提理由書狀（均須按他造當事人之人數附繕本)「
切勿逕送上級法院」。
                                      書記官  高惠珠
中    華    民    國      九十一      年      九      月     十一   日
附錄本判決論罪科刑法條
刑法第二百一十條：
偽造、變造私文書，足以生損害於公眾或他人者，處五年以下有期徒刑。
刑法第二百一十四條：
明知為不實之事項，而使公務員登載於職務上所掌之公文書，足以生損害於公眾或他
人者，處三年以下有期徒刑、拘役或五百元以下罰金。
刑法第二百一十六條：
行使第二百十條至第二百十五條之文書者，依偽造、變造文書或登載不實事項或使登
載不實事項之規定處斷。
